臺灣高等法院臺南分院刑事判決　　　　 96年度上訴字第100號
上　訴　人　臺灣雲林地方法院檢察署檢察官
上　訴　人
即　被　告　甲○○
上列上訴人因被告違反毒品危害防制條例案件，不服臺灣雲林地
方法院95年度訴字第833號中華民國95年11月30日第一審判決（
起訴案號：臺灣雲林地方法院檢察署95年度毒偵字第1050號、
1283號），提起上訴，被告於準備程序期日就被訴事實為有罪陳
述，經本院裁定進行簡式審判程序，茲判決如下：
    主  文
原判決撤銷。
甲○○施用第一級毒品，累犯，處有期徒刑柒月，扣案之第壹級
毒品海洛因（淨重零點壹貳公克）沒收銷燬之，包裝上開第一級
毒品海洛因之包裝袋壹個（淨重零點參參公克）、注射針筒壹支
均沒收之。
    事  實
一、甲○○前於民國90年間，因施用毒品案件，經臺灣雲林地方
    法院裁定送觀察、勒戒後，認無繼續施用毒品傾向，由臺灣
    雲林地方法院檢察署檢察官於同年10月23日，以90年毒偵字
    第1035、1132、1198號為不起訴處分確定。復因肅清煙毒條
    例、妨害自由、偽造文書案件，經本院、臺灣高等法院臺中
    分院、及臺灣雲林地方法院分別判處有期徒刑3年2月、4月
    、5 月確定，而肅清煙毒條例案件並經撤銷假釋，應執行有
    期徒刑2年11月，上開3案接續執行後，於94年1月3日縮短刑
    期執行完畢。詎仍不知悔改，於觀察勒戒執行完畢後五年內
    ，復基於反覆施用第一級毒品海洛因之同一犯意，自95年6
    月27日起至同年7月19日10時許，在雲林縣斗六市○○○路
    棒球場附近等地，以將海洛因摻水置於針筒內注射左手掌掌
    臂方式，及以每日約施用1次之頻率，施用第一級毒品海洛
    因。嗣分別於（一）95年7月19日21時55分許，於雲林縣斗
    六市○○○路棒球場前準備施用海洛因之際，為警盤查，當
    場查獲，並扣得第一級毒品海洛因1小包（淨重0.12公克）
    ，及其所有包裝上開海洛因以防潮、便於攜帶，並供犯施用
    毒品海洛因罪用之包裝袋1個，及其所有預備供犯注射第1級
    毒品罪使用之注射針筒1支，經採集其尿液送驗呈「嗎啡陽
    性」反應。（二）95年7月20日，甲○○因另犯詐欺罪解送
    臺灣雲林第二監獄執行，經獄方管理人員進行新收人犯採尿
    作業，檢驗結果呈「嗎啡陽性」反應。
二、案經雲林縣警察局斗六分局報告台灣雲林地方法院檢察署檢
    察官偵查起訴。
    理  由
壹、認定犯罪事實所憑之證據及理由
一、上揭犯罪事實，業據被告甲○○於原審及本院審理時坦承不
    諱，且被告為警緝獲後，分別於95年7月19日下午23時15分
    許、同年月20日下午21時30分許，經其同意採集尿液（尿液
    檢體編號為000000000號、A1128號），送詮昕科技股份有限
    公司以酵素免疫分析法ＥＩＡ篩檢及氣相層析質譜儀ＧＣ／
    ＭＳ檢驗結果，確呈現鴉片類之可待因及嗎啡陽性反應，有
    雲林縣警察局斗六分局偵辦查獲煙毒、麻管嫌犯尿液送檢真
    實姓名登記簿、台灣雲林第二監獄收容人尿液採集作業確認
    書、同意書、檢體採收紀錄各1紙、詮昕科技股份有限公司
    濫用藥物尿液第00000000號、第00000000號檢驗報告等在卷
    可稽（見臺灣雲林地方法院檢察署95年度毒偵字第1050號偵
    查卷第14、20頁、第1283號偵查卷第3至5頁）。按海洛因係
    由嗎啡經化學合成而製得，經注射進入人體後，因代謝而分
    解又生成嗎啡，因此施打海洛因後，由尿液檢驗結果仍為嗎
    啡反應。是以，被告自白施打海洛因，而採尿化驗之結果呈
    現嗎啡陽性反應，核屬科學上合理之現象，併此敘明。
二、復查，被告為警於95年7月19日下午21時55分查獲時，在其
    身上共計扣得1包疑似毒品之白色粉末，經送法務部調查局
    以化學呈色法及氣相層析質譜議分析法檢驗結果，確含第一
    級第六項毒品海洛因成分，並計重結果即海洛因1包淨重共
    計零點12公克，包裝前開海洛因之空包裝袋一只重零點33公
    克，此有法務部調查局95年8月17日調科壹字第160003163號
    鑑定通知書各1份在卷可按（前揭第1050號偵查卷第22頁）
    ，足認被告所施用之物亦確係第一級毒品海洛因無誤。又經
    本院當庭勘驗被告左手背血管處有兩處瘀青，面積約0.5Ｘ
    乘0.2公分等情，有筆錄可稽（本院卷第42頁），核與被告
    自承於施用毒品時均係以針筒注射手臂，都打在左手掌掌背
    的血管等情相符，此外，尚扣得注射針筒1支可佐，並有照
    片2幀附卷可稽。綜合上開補強證據，已足資擔保被告前述
    自白之真實性，核與事實相合，可信為真實。是本件事證明
    確，被告連續施用第一級毒品海洛因之犯行，洵堪認定。
三、又被告甲○○前於民國90年間，因施用毒品案件，經臺灣雲
    林地方法院裁定送觀察、勒戒後，認無繼續施用毒品傾向，
    由臺灣雲林地方法院檢察署檢察官於同年10月23日，以90年
    毒偵字第1035、1132、1198號為不起訴處分確定等情，有不
    起訴處分書、臺灣高等法院被告前案紀錄表1份及臺灣雲林
    地方法院檢察署刑案資料查註紀錄表2份附卷可按，被告於
    觀察勒戒執行完畢後5年內再犯本案施用毒品犯行，依法應
    予追訴。綜上所查，被告自白核與事實相符，本件事證明確
    ，被告犯行堪以認定。
貳、論罪科刑之理由
一、核被告所為係犯毒品危害防制條例第10條第1項之施用第一
    級毒品海洛因罪。其持有第一級毒品海洛因之低度行為，為
    其施用第一級毒品海洛因之高度行為所吸收，不另論罪。又
    按施用毒品之人，極易對毒品產生依賴性，以致習慣成癮，
    而不易戒除，因此施用毒品罪，本質上即具有反覆性與延時
    性，衡情行為人在密切接近之一定時間及空間內，本於概括
    之決意，多次施用毒品，乃此類型犯罪之本質所使然，於行
    為概念上該複次施用毒品之行為，應依集合犯之法理，祗論
    以包括的一罪，而無數罪併罰或修正前刑法第56條連續犯之
    規定之適用。本件被告於90年間即曾因施用第一級毒品海洛
    因案件，而經移送觀察、勒戒，有臺灣高等法院被告前案紀
    錄表及台灣雲林地方法院檢察署檢察官90年度毒偵字第1035
    、1132、1198號不起訴處分書各一紙在卷可稽，經查，本案
    被告自95年6月27日起至95年7月19日止，長達20餘日，以每
    日施用1次之頻率施用第一級毒品海洛因，先後多次施用毒
    品，足見其對毒品已產生依賴性，因而在密切接近之一定時
    間及空間內，本於概括之決意，多次施用毒品至明，是揆諸
    前開說明，其先後多次施用毒品之犯行，自應論以包括的一
    罪，而無數罪併罰或修正前刑法第56條連續犯之規定之適用
    ；又其最後施用毒品之犯行即95年7月19日之犯行，既在95
    年7月1日新修正刑法施行之後，依法自應適用新修正施行之
    刑法之規定，而無新舊法比較適用之問題，併此敘明。
二、被告前因肅清煙毒條例、妨害自由、偽造文書案件，經臺灣
    高等法院臺南分院、臺灣高等法院臺中分院、及本院分別判
    處有期徒刑3年2月、4月、5月確定，而肅清煙毒條例案件並
    經撤銷假釋，應執行有期徒刑2年11月，上開3案接續執行後
    ，於94年1月3日縮短刑期執行完畢，有臺灣高等法院被告前
    案紀錄表在卷可稽，其於5年以內再故意犯本件有期徒刑以
    上之罪，應依現行刑法第47條第1項之規定，論以累犯，並
    加重其刑。
參、撤銷改判之理由
一、原審以被告為有罪之陳述，裁定以簡式審判程序審理，認其
    罪證明確，予以論罪科刑，固非無據，然查有罪之判決書事
    實欄為適用法令之依據，應將法院依職權認定與犯罪構成要
    件有關之事項，詳記於事實欄，然後於理由內逐一說明其憑
    以認定之證據，使主文、事實及理由悉相一致，方為合法。
    倘主文宣示與事實認定或理由說明彼此齟齬，即屬判決理由
    矛盾，(1)原判決於事實及理由欄內均就被告為累犯之記載，
    乃於主文欄內漏未諭知累犯，尚有未合。(2)又原判決於事實
    及理由欄內均就扣案之海洛因記載淨重為0.12公克，然於主
    文諭知應予沒收銷燬之海洛因淨重為1.2公克，亦有未合。
二、檢察官上訴意旨，指摘原判決僅以被告自白無其他證據遽認
    被告自95年6月27日起至同年7月18日間之施用第一級毒品犯
    行，惟如前述，被告之手臂既經勘驗結果認左手掌背血管處
    有兩處瘀青，則衡諸常情，應非僅1次施用即足以造成2處瘀
    青，則此適足為被告自白之補強證據，檢察官上訴認原判決
    不當，自非有理，另被告上訴意旨請求從輕量刑，亦無理由
    ，然原判決既有前揭可議之處，自應由本院將原判決撤銷改
    判，以期適法。爰審酌被告前有因肅清煙毒條例、妨害自由
    、偽造文書等前科，素行不佳，惟其犯後已坦承犯行，其一
    再施用毒品，戒癮之意志力甚為薄弱，然其施用毒品行為僅
    戕害自身，尚未造成其他危害，平日務農，有正當工作及收
    入，暨其為國中畢業，教育程度不高及其他一切情狀，量處
    如主文第2項所示之刑。
三、扣案之海洛因1包（淨重0.12公克），係當場查獲之第1級毒
    品，應依毒品危害防制條例第18條第1項前段規定沒收銷燬
    之，又扣案之注射針筒1支，業經本院當庭勘驗該針筒尚未
    使用過一節，有筆錄可稽（本院卷第41頁），且據被告供稱
    係其所有，足見該注射針筒1支乃被告所有供犯罪預備之物
    ，另包裝上開海洛因之包裝袋1個則係被告所有供犯罪所用
    之物，亦據被告供述在卷，因從刑附屬於主刑，除法律有特
    別規定者外，依主刑所適用之法律，最高法院95年度第8次
    刑事庭會議決議參照，則本案既無新舊法比較問題，而應適
    用新修正之刑法，有如前述，是沒收之規定，自均應適用新
    修正之刑法第38條第1項第2款規定宣告沒收。
肆、應適用之法條：
一、刑事訴訟法第369條第1項前段、第364條、第299條第1項前
    段、第273條之1第1項。
二、毒品危害防制條例第10條第1項、第18條第1項前段。
三、刑法第11條前段、第47條第1項、第38條第1項第2款。
本案經檢察官謝錫和到庭執行職務。
中　　華　　民　　國　　96　　年　　3 　　月　　27　　日
                  刑事第四庭    審判長法　官 吳志誠
                                      法　官 陳珍如
                                      法　官 羅心芳
以上正本證明與原本無異。
如不服本判決，應於收受本判決後十日內向本院提出上訴書狀。
其未敘述上訴理由者並得於提起上訴後十日內向本院補提理由書
狀（均須按他造當事人之人數附繕本）「切勿逕送上級法院」。
　　　　　　　　　　　　　　　　　　　書記官 蔡振豐
中　　華　　民　　國　　96　　年　　3 　　月　　27　　日
附錄本案論罪科刑條文：毒品危害防制條例第10條第1項施用第
一級毒品者，處6月以上5年以下有期徒刑。
